臺灣臺北地方法院民事判決　　　　　　　　95年度建字第91號
原　　　告　坤石工程有限公司
法定代理人　丁○○
訴訟代理人　林復宏律師
　　　　　　高靜怡律師
複 代理 人　丙○○
　　　　　　林紹源律師
　　　　　　乙○○
被　　　告　隆建營造工程有限公司
法定代理人　甲○
訴訟代理人　戊○○
　　　　　　己○○
　　　　　　李元德律師
上列當事人間請求給付工程款事件，本院於民國96年8月3日言詞
辯論終結，判決如下：
    主      文
被告應給付原告新台幣陸拾玖萬壹仟伍佰零伍元，及自民國九十
五年七月十九日起至清償日止，按年息百分之五計算之利息。
原告其餘之訴駁回。
訴訟費用新台幣壹萬玖仟捌佰壹拾元，由被告負擔新台幣柒仟柒
佰壹拾肆元，餘新台幣壹萬貳仟零玖拾陸元由原告負擔。
本判決第一項於原告以新台幣貳拾肆萬元供擔保，得假執行；但
被告如以新台幣陸拾玖萬壹仟伍佰零伍元為原告預供擔保，得免
為假執行。
原告其餘假執行之聲請駁回。
    事實及理由
壹、程序方面
    按訴狀送達後，原告不得將原訴變更或追加他訴。但因擴張
    或減縮應受判決事項之聲明者，不在此限。民事訴訟法第25
    5條第1項第3款定有明文。查本件原告原起訴請求被告應給
    付新台幣 (下同)1,898,414 元，嗣於民國96年7月30日具狀
    減縮訴之聲明為被告應給付金額1,775,902元 (見卷內第221
    頁)。核與前揭法條規定相符，自應准許。
貳、實體方面
一、原告主張：被告於93年6月8日委請原告就台北市政府工務局
    衛生下水道工程處所發包之「截流站設施工程 (新生及中山
    截流站)- 鋼板樁打拔及安全支撐工程」 (下稱系爭工程)進
    行施工，因被告均依被告指示施作完畢，被告應給付工程款
    合計4,735,553元，扣除已給付之金額2,837,139元、中山追
    加款5%稅金33,399元及新生追加款5%稅金89,113元後，被告
    尚餘1,775,902元未給付。因兩造間成立承攬契約，被告亦
    完成承攬之工作，原告自得依承攬契約請求被告給付上開未
    給付之工作報酬，另就追加工程部分，即便未成立承攬契約
    ，被告亦因之受有利益，原告亦得依不當得利之法律關係向
    被告請求，並聲明：(一)被告應給付原告1,775,902元，及自
    起訴狀繕本送達之翌日起 (即95年7月19日)至清償日止，按
    年息5%計算之利息。(二)願供擔保，請准宣告假執行。
二、被告辯以：被告承包並再轉包予原告施作之系爭工程，兩造
    間訂有工程合約書，依系爭合約書第7條付款辦法之規定，
    工程總價係依據原告所提之報價單計算工程價款，因系爭合
    約書所附之報價單工程金額既屬一定，即得證明兩造就系爭
    工程採總價結算方式計算工程價款，除被告依系爭合約書第
    8條規定因工程需要而變更設計致追加工程施作數量部分，
    採實作實算計算外，被告依據系爭合約書給付予原告之工程
    價款即僅限為1,939,939元。系爭工程若因被告指示致工程
    施作數量有增加，則就此工程追加部分之工程價款，即屬原
    告主張有利於己之事實，自應由原告負舉證責任，然原告主
    張系爭工程追加部分之請求，除關於pc410打樁機相關費用
    外，其餘主張追加項目僅提出施工簽收單證明，均無法證明
    渠等費用係因被告指示追加施作，且綜觀原告所提之施工簽
    認單，或係訴外人所具名而非由原告具名，或其業主非被告
    等，均無從證明原告確有施作之事實。此外，依財政部臺北
    市國稅局中正稽徵所96年1月25日財北國稅中正營業字第096
    0018766號函所示，原告所提7張發票中，僅有發票號碼：AW
    00000000、AW00000000、AW00000000，總計2,383,622元之3
    張發票係由被告所取得，並以之申報扣抵。原告所提之發票
    ，僅限於上開3張發票之金額得據以請求。再原告雖檢附請
    款明細，惟多屬原告單方面電腦製表，其檢附之原始憑證，
    又與原告請求標的不相符，另原告其中除依原合約單價請款
    之金額外，縱有新增品項，原告均未先與被告議定新單價並
    訂定新合約，原告並不得單僅以尚未核實之請款明細表，做
    為向被告請求之依據，並聲明：(一)原告之訴及假執行之聲請
    均駁回。(二)如受不利判決，願供擔保請准宣告免為假執行。
三、兩造不爭執之事實：
  (一)兩造於93年6月8日簽訂系爭合約書，由原告承攬系爭工程之
    施作，其中新生截流站之合約價為1,206,965元，另中山截
    流站之合約價為732,974元。而系爭工程於完工後，被告共
    計支付原告2,837,139元 (見卷內第106頁至第111頁)。
  (二)原告所提出於93年7月5日至同年11月1日止所開立之7張發票
    ，依財政部臺北市國稅局中正稽徵所96年1月25日財北國稅
    中正營業字第0960018766號函覆表示，其中僅3張發票係由
    被告所取得 (發票號碼：AW00000000、AW00000000、AW0000
    00 00；金額分別為：619,920元、951,458元、812,244元，
    共計2,383,622元)，其餘4張發票則由台城營造有限公司所
    取得 (見卷內第78頁、第79頁)。
四、系爭合約並非總價結算方式之契約：
  (一)按所謂總價契約乃承包商完成契約所規定之全部工作，業主
    支付固定金額之契約，不因施工過程中成本上可能變化而調
    整。又所稱單價決標式契約，指按實際數量計算之契約，即
    將每一工程項目單位價格固定，承攬人依據契約定完成工作
    ，按照約定的各工作項目契約單價及最終實際完成數量，相
    乘以累積計算應得工程款，但在實際操作上參有總價決標契
    約之精神。是上開二者雖同樣於合約書內載明工程總價，但
    以總價方式予以承攬時，因不發生互為找補之情形，故除了
    考量個別工項之施作價格及一定利潤者外，尚需就施工期間
    之有關風險及相關影響因素納入承攬總價金額範圍內，是以
    總價契約方式承攬，通常於契約內會詳列工程圖說、工程細
    項及其確切之數量，以供承攬者於細算工程總價時之參考，
    而業界並慣常於合約書內載明以總價金額承攬，故判斷是否
    屬於總價契約方式承攬工程，即不得僅以契約內列明工程總
    價而遽以認定，仍須依其他客觀事實判斷之。
  (二)經查，系爭合約書第4條有關工程總價，約定「詳如估價單
    」，另第7條付款辦法，亦約定「詳如估價單」等語，惟依
    該合約書後附之估價單 (即報價單，見卷內第110頁、第111
    頁)所示，其針對新生截流站及中山截流站分別詳列施工之
    品名、規格、單位、數量及單價，另說明乙欄第2點至第8點
    ，併就鋼材、千斤頂租用、鋼板樁買斷、合約外之施作之租
    工費用及付款辦法，再行約定以實作實算之方式給付報酬。
    是系爭合約書雖約定其工程總價詳如估價單，惟該工程之總
    價乃由原告詳列各個工作細項及其單價所核計出之金額，並
    非單以總價方式，將系爭工程自承攬始迄完工總括地予以合
    計金額，更況，上開所述之說明乙欄，雙方尚就超過合約外
    之施作等計價方式為約定，就上項約定即得認定被告並非單
    以系爭工程完工而概括式地以總價方式發包。再者，系爭合
    約第8條就數量變更亦約定：「甲方 (即被告)因工程之需要
    ，保有增減數量之權，乙方 (即原告)絕無異議，價金實作
    實算。」，核該條文意指於系爭合約外之施工，係採實作實
    算方式計價，並無法遽此反面推定系爭合約係採總價方式承
    攬，亦無法認定原告於估價單外之施工，被告即無須負有任
    何給付報酬之義務。是揆諸上開說明，系爭合約非以總價契
    約方式為承攬，而應屬單價決標式契約，應屬至明，被告自
    應就原告實際施作之數量、價格經核計後之金額負給付之義
    務。故被告抗辯兩造就系爭工程採總價結算方式計算工程價
    款，其僅須依系爭工程合約書所載工程金額給付原告云云，
    即非有據，而不可採。
五、被告應再給付原告工程款691,505元：
  (一)原告已依系爭合約完工等情，既為被告所不爭，是依民法第
    490條第1項規定，被告即應依合約所載之金額負有給付1,93
    9,939元工作報酬之義務，而被告迄至本件起訴前，共給付
    原告2,837,139元，已逾系爭合約工程總價共計897,200元(
    即2,837,139-1,939,939=897,200 )，系爭合約非以總價結
    算方式予以發包，既如前陳，而被告就原告主張追加工程施
    作部分，於原告施作時，亦應未加爭執，否則被告何以於工
    程總價外另行給付上開金額予原告。另被告就原告所提出之
    施工簽收單，自認係屬被告施工現場人員所簽收 (見卷內第
    87頁)，亦就原告追加施工並未加以阻止，益證被告確實同
    意原告於系爭合約外追加施作之事實。惟原告於系爭合約工
    程外，實際施作何種工項及其數量、單價、金額為何？兩造
    仍有爭執，茲分項判斷如後：
  1.新生截流站部分：
 (1)原合約第3項「H鋼支撐」：該項原合約內數量為862㎡，單
    價為520元，惟原告主張實際施作1,150㎡，然並未提出其施
    作逾合約數量之客觀證據以實其說，故原告請求逾原合約數
    量部分之金額，即因無據，不應准許。另本項為原合約內之
    項目，被告對該項目原告施作之事實並未爭執，而系爭合約
    既非屬總價結算方式，故被告自依應實際原告施作之數量、
    單價核計後為給付，經加計5%之稅額後合計為470,652元 (
    即862*520*1.05=470,652)。
 (2)原合約第1項「鋼板樁打拔L=16m」、第2項「H鋼中柱L=15m
    」、第4項「千斤頂租金」、第5項「土壓計」、第6項「欄
    杆」、第7項「樓梯」、第8項「安全索」及第9項「中柱止
    水」：上開數項均為原合約內之工項，雖實際施作之數量或
    有與原合約數量一致者 (第1項、第7項)，或有較原合約為
    少者 (第2項、第4項、第5項、第9項)，或有未施作者 (第8
    項)，茲被告既不抗辯就減做數量扣除，故被告自依應原告
    主張之金額640,100元，經加計5%稅額後合計為672,105元〔
    即 (532,500+64,000+20,0 00+4,000+10,000+9,600)*1.05=
    672,105〕給付原告。
 (3)追加項目第1項「 (逾期)鋼板樁租金」：系爭合約估價單說
    明乙欄針對鋼材超過3個月時之租金，16m鋼板樁以每公尺、
    每日35元計算 (見卷內第110頁)，因本項鋼板樁共計71公尺
    、租用已超過3個月，及自93年9月10日起至94年1 月19日始
    退還鋼料之事實，被告均未爭執，故上開逾期部分共計132
    天，被告本項應給付之金額為328,020元 (即71*35*132=328
    ,020)。
 (4)追加項目第2項「加打H鋼擋土樁L=21米」：本項非屬原合約
    內之工項，惟被告就該項之施工簽收單 (見卷內第131頁)上
    之簽收並不爭執，顯見本項工程確有施作，而被告未予阻止
    並為受領，故被告自應給付該工作報酬予施作者。惟該簽收
    單施工單位記載為鉅錄工程有限公司 (下稱鉅錄公司)，並
    非原告，而原告亦無法證明自己確實為施作者，因鉅錄公司
    與被告間並未簽訂任何承攬契約，既被告確實因本項工程之
    施作而受有利益，則實際施作者即鉅錄公司即得依不當得利
    請求被告返還所受有之利益，而原告既主張鉅錄公司已將對
    被告之債權讓與予原告，並依民法第297條第1項以存證信函
    通知被告 (見卷內第237頁)，且被告對上情亦不爭執，則原
    告依受讓自鉅錄公司之債權向被告請求給付本項金額，即非
    無據 (本件有關被告上開相同之抗辯，均同上開之論證，以
    下復不贅述)，是被告抗辯本項施工簽收單為鉅錄公司所開
    立，與原告無關，原告不得據以對被告請求給付本項施工之
    價款云云，洵屬有誤，而不可採。故被告自應按實際施作之
    數量加以核計，即給付652,500元 (45*14,500=652,500)予
    原告。
 (5)追加項目第3項「中柱加長」：原合約第2項「H鋼中柱L=15
    」，因加長該中柱，非屬原合約之項目內，應為追加工程之
    一部，惟原告所提之施工簽收單 (見卷內第132頁)，其上業
    主簽名乙欄並無任何人之簽名，無法證明原告有確實施作及
    被告確有受領之事實，原告復未提出其他證據以證其實，故
    本項原告主張之金額52,000元，即不應予計列。
 (6)追加項目第4項「租45噸吊車」：本項原告雖提出93年9月24
    日、9月30日、10月1日、10月2日、10月3日、10月3日、10
    月4日、10月5日、10月8日日之施工簽收單等影本為證 (見
    卷內第133頁至第141頁)，惟上開93年9月24日、10月3日、
    10月4日、10月5日 (見卷內第133頁、第138頁、第139頁、
    第140頁)之簽收單，其上之業主均載明為「台城」，因該記
    載並無法證明實際受領工作之業主為被告，且原告復未證明
    「台城」與被告間之關係，則上開數日之租用吊車部分金額
    ，即不應予計列。又93年10月2日、10月3日 (見卷內第136
    頁、第137頁)之簽收單，雖其上之業主為被告，惟該簽收單
    為訴外人「金祐起重工程有限公司」所開立，而原告並未能
    證明該簽收單工項係其所施作，故上開2日之金額，即亦不
    得計入。另93年9月30日、10月1日、10月8日之簽收單 (見
    卷內第134頁、第135頁、第141頁)，因業主載明為被告，且
    被告對其上之簽名或蓋章並不爭執，而原告確有施工之情形
    ，亦為被告所受領，故上開租用吊車共計為3天又3小時 (其
    中10月1日加班3小時)，另93年9月30日、10月1日簽收單上
    載明吊車噸數雖為50噸，並非45噸，惟該噸數之費用顯非少
    於原告請求之45噸吊車費，既有租用施作之事實，已如前述
    ，則原告依此而為請求，即非無據。又被告就原告主張加班
    6小時應以1天計，及本項每天之費用為15,000元之事實，並
    不爭執，故本項被告應給付原告之金額合計為52,500元 (即
    3.5*15,000=52,500 )。
 (7)追加項目第5項「45噸吊車助手」：本項原告提出與上項相
    同之施工簽收單為證，因本項為吊車出租時所必隨，故應同
    上項之認定以3天又3小時核計，而被告對吊車助手 (即工人
    )之1日薪資2,500元並不爭執 (見卷內第144頁)，是被告應
    給付本項之金額8,750元 (即3.5*2,500=8,750 )予原告。
 (8)追加項目第6項「埋管用鋼板樁 (9米鋼板樁)」：本項原告
    所提出施工簽收單 (見卷內第142頁)，其上確實載明運9米
    鋼板40片進入新生截流站內，且被告就其業主簽名乙欄之簽
    名亦不爭執，而被告針對該鋼板之每月、每米之租金為650
    元，亦於報價單上簽名屬實知悉 (見卷內第144頁)，既原告
    確實有施作，亦經被告受領，因本項鋼板樁共計16米，故被
    告就本項工程自應給付原告10,400元 (即16*650=10,400)。
 (9)追加項目第7項「埋管用鋼板樁 (7米鋼板樁)」：本項原告
    所提出施工簽收單 (見卷內第142頁)，其上確實載明運7米
    鋼板進入新生截流站內，且被告就其業主簽名乙欄之簽名亦
    不爭執，而被告針對該鋼板之每月、每米之租金為550元，
    亦於報價單上簽名屬實知悉 (見卷內第14 4頁)，既原告確
    實有施作，亦經被告受領，而本項鋼板樁共計20.8米，故被
    告就本項工程自應給付原告11,440元 (即20.8*550=11,440)
    。
(10)追加項目第8項「鋼板樁運費 (9米鋼板樁)」：本項原告所
    提出施工簽收單 (見卷內第142頁)，其上確實載明運9米鋼
    板入新生截流站內，且被告就其業主簽名乙欄之簽名並不爭
    執，而被告針對該鋼板之運費來回、每片為260元，亦於報
    價單上簽名屬實知悉 (見卷內第144頁)，既原告確實有運送
    之行為，而本項鋼板共計有40片，故被告就本項自應給付原
    告10,400元 (即40*260=10,400 )。
(11)追加項目第9項「鋼板樁運費 (7米鋼板樁)」：本項原告所
    提出施工簽收單 (見卷內第142頁)，其上確實載明運7米鋼
    板進入新生截流站內，且被告就其業主簽名乙欄之簽名並不
    爭執，而被告針對該鋼板之運費來回、每片為220元，亦於
    報價單上簽名屬實知悉 (見卷內第144頁)，既原告確實有運
    送之行為，而本項鋼板共計有52片，故被告就本項自應給付
    原告11,440元 (即52*220=11,440 )。
(12)追加項目第10項「接樁」：本項原告所提出施工簽收單 (見
    卷內第142頁)，其上確實載有接樁之工作項目，且被告就其
    業主簽名乙欄並不爭執，被告針對本項1接1,800元之價額，
    亦於報價單上簽名屬實知悉 (見卷內第144頁)，既原告確實
    有接樁行為，而本項共計有46接，故被告就本項自應給付原
    告82,800元 (即46*1,800=82,800 )。
(13)追加項目第11項「切樁」：本項原告所提出施工簽收單 (見
    卷內第142頁)，其上被告雖就業主簽名乙欄之簽名並不爭執
    ，惟該施工簽收單上並未載明「切樁」此施工項目，而原告
    亦未能提其他證據以實其說，故原告主張被告就本項工程應
    給付46,000元，即屬無據，不應計列。
(14)追加項目第12項「H鋼支撐工」：本項原告所提出施工簽收
    單 (見卷內第143頁、第147頁至第150頁)，其上確實載明因
    開挖支撐工程所須之工人數及天數，且被告就其業主簽名乙
    欄之簽名並不爭執，而被告針對本項工人1人1天2,500 元之
    價額，亦於報價單上簽名屬實知悉 (見卷內第144頁)，既原
    告確實有工人施作工程之行為，而本項共計有13人次，故被
    告就本項自應給付原告32,500元 (即13*2,500=32,500 )。
(15)追加項目第13項「五金材料租金1式」：本項原告所提出施
    工簽收單 (見卷內第143頁、第145頁至第149頁)，惟其中93
    年9月20日、9月22日、9月23日之施工簽收單 (見卷內第143
    頁、第147頁、第148頁)，其上並未載明本項目之品名及數
    量，自無法加以計列。另93年9月20日、9月21日、9 月30日
    之施工簽收單 (見卷內第145頁、第146頁、第149頁)上施工
    項目雖記載為「五金材料費」，惟本項實際上之品名依報價
    單 (見卷內第144頁)所載應為「五金機具租金」，而上開簽
    收單雖亦載該項之費用為3,000元，然報價單上兩造既合意
    以1天2,000元計算，則本項之金額自應依該約定之金額為核
    計，因被告就上開簽收單之簽名亦不爭執，故被告應給付3
    天之本項費用共計6,000元 (即3*2,000=6,000)予原告。
(16)追加項目第14項「H鋼運費」：本項原告所提出施工簽收單(
    見卷內第145頁、第146頁、第149頁)，因其上均載有「運費
    」項目，且被告就其於業主簽名乙欄之簽名亦不爭執，惟上
    開施工簽收單各載明運費3,000元，故原告主張依昇昌吊車
    有限公司之報價單以乙次3,500元計算 (見卷內第161頁)，
    即屬無據。是本項被告自應依上開施工簽收單所載之運費，
    給付共計9,000元 (即3,000+3,000+ 3,000=9,000)予原告。
(17)追加項目第15項「H鋼租金」：本項原告所提出施工簽收單(
    見卷內第145頁、第146頁、第149頁)，因其上僅分別記載「
    拱料共24M30第1層」、「拱料共24M30第2層」及「1M30×2=
    2M60、1M90×2=3M80」等語，並無法得知是否為H350鋼之品
    名，且其數量、日數原告亦無法提出其核算之方式及起迄日
    ，故原告本項之主張，應屬無據，不應予計列。
(18)追加項目第16項「千斤頂租金」：本項原告並未提出任何施
    工簽收單，而僅以報價單為證 (見卷內第144頁)，惟該報價
    單上僅載有千斤頂每日每支35元之租金，並無原告提供幾支
    千斤頂及供幾日使用之記載，故原告本項之請求，亦屬無據
    ，而不應予計列。
(19)追加項目第17項「PC410打樁機租金」：本項原告所提出之
    施工簽收單 (見卷內第151頁至第160頁)，其中93年9月14日
    、9月15日、9月16日、9月17日、9月18日、9月19日施工項
    目載明「租450振動機」 (見卷內第151頁至第156頁)，並非
    載為「PC410打樁機」，二者記載上顯屬不同，而原告亦未
    證明上開簽收單之記載係與本項同一，故上開期日之金額，
    自不得加以計列。另93年9月29日之施工簽收單 (見卷內第
    157頁)上僅載有「打拔H鋼」之工項品名，亦未有本項施工
    項目之記載，故該日之本項金額，亦不得計入。而上開期日
    除外之93年10月7日、10月9日、10月10日施工簽收單 (見卷
    內第158頁至第160頁)，其上均有本項之記載，而被告就上
    開簽收單上之簽名並不爭執，因上開施工簽收單上所載租用
    振動機共計為3天，而估價單上 (見卷內第111頁)亦載明本
    項租金為1天18,000元，則本項被告應給付原告共計54,000
    元 (即3*18,000=54,000)。
(20)追加項目第18項「PC410打樁機助手」：本項原告提出與上
    開相同之施工簽收單為證，因本項為打樁機出租時所必隨，
    故應同上項之認定以3天核計，惟原告主張1天之工資為2,50
    0元，然依報價單所載「PC410助手」1天係以2,200元計算，
    而該報價單既為兩造所不爭執，則本項助手自應以每天2,20
    0元核計，故被告應給付原告本項工資為6,600元 (即3*2,20
    0=6,600)。
(21)追加項目第19項「PC410打樁機運費」：本項原告提出之施
    工簽收單 (見卷內第151頁、第154頁)，其上有「運費」之
    記載，且被告亦對該施工簽收單上之簽名並不爭執，因確有
    運載之事實，被告自應給付該運費予原告，惟上開簽收單上
    僅載運費共計3次，非原告所主張之4次，而依報價單(見卷
    內第144頁)所載其運費1次為4,500元，故本項被告應給付原
    告共計13,500(即3*4,500=13,500)。
(22)追加項目第20項「震動機」：本項原告提出之施工簽收單 (
    見卷內第134頁至第136頁、第139頁、第141頁)，惟其中93
    年10月2日、10月4日 (見卷內第136頁、第139頁)之簽收單
    ，一為「金祐起重工程有限公司」所開立，另一業主載為「
    台城」，因原告並未能證明上開二張簽收單為本項所開立或
    與被告間有關，自應不得計列。另93年9月30日、10月1日、
    10月8日之施工簽收單 (見卷內第134頁、第第135頁、第141
    頁)，其上確有「震動機」之記載，且被告亦對該施工簽收
    單上之簽名並不爭執，惟原告並未證明該「震動機」費用計
    算之標準，故本院僅得依訴外人明賢企業有限公司開立予原
    告「震動機組」發票之金額 (見卷內第201頁)，即25,000元
    ，列入本項之計算。
(23)追加項目第21項「發電機」：本項原告所提出之施工簽收單
    (見卷內第136頁、第139頁)，惟其中93年10月4日之簽收單
    (見卷內第139頁)，其上業主載為「台城」，並非被告，而
    原告亦未能證明業主開立「台城」與被告間之關係，則該部
    分之費用自不應計列。另93年10月2日之簽收單 ( 見卷內第
    136頁)，該單據為「金祐起重工程有限公司」所開立，並非
    原告，依上所述，亦無法加以計列。故本項原告主張共計5
    天之發電機費用，因上開簽收單均無法加以證明，而原告復
    無任何其他證據以實其說，是本項原告請求之5,000元，全
    部均不應計列。
(24)追加項目第22項「震動機運費」：本項原告未能提出任何施
    工簽收單，且原告主張有2趟之運費，亦無任何支出或受領
    之證明，更況原告以昇昌吊車有限公司之挖土機價格表做為
    運費計算之標準 (見卷內第161頁)，因該價格表應為「400
    級挖土機價格」，與本項並無任何關連，故原告本項之請求
    ，自不應准許。
(25)上開原合約及追加項目之費用，應予計列而應由被告給付原
    告之金額，合計為2,457,607(即470,652+672,105+328,020+
    652,500+52,500+8,750+10,400+11,440+10,400+11,440+82,
    800+32,500+6,000+9,000+54,000+6,600+13,500+25,000=2,
    457,607)。
  2.中山截流站部分：
 (1)原合約第1項「鋼板樁打拔L=16米」、第3項「H鋼支撐」：
    上項原合約內數量各為49m及442㎡，惟原告主張實際施作各
    為52m及676㎡，因原告未能提出任何證據以實其說，故原告
    請求逾原合約數量部分之金額，即因無據，不應准許。另上
    開二項為原合約內之項目，被告對該項目原告施作之事實並
    未爭執，而系爭合約既非屬總價結算方式，故被告自依應實
    際原告施作之數量、單價核計後為給付，經加計5%之稅額後
    合計627,207元〔即(49*7,500+442*520)*1.05=627,207〕，
    被告自應給付上開之金額予原告。
 (2)原合約第2項「H鋼中柱L=15m；H300」、第4項「千斤頂租金
    」、第5項「土壓計」、第6項「欄杆」、第7項「樓梯」、
    第8項「安全索」及第9項「中柱止水」：上開數項均為原合
    約內之工項，惟其中第2項、第4項、第7項、第9項均依原合
    約數量施作，雖第5項、第6項、第8項原告並未施作，惟被
    告並未抗辯應就未施作部分扣減報酬，故被告自應依原告主
    張之金額加計5%之稅額合計84,210元〔即 (48,000+15,000+
    10,000+7,200)*1.05=84,210〕給付原告。
 (3)追加項目第1項「 (逾期)鋼板樁租金」：因系爭合約估價單
    說明乙欄針對鋼材超過3個月時之租金，16m鋼板樁以每公尺
    、每日35元計算，因該鋼板共計52公尺租用已超過3 個月，
    而被告就超過自93年9月10日起至93年12月9日退還鋼料之事
    實並不爭執，故上開逾期部分共計91天，而原告主張101天
    ，應屬計算有誤，故本項被告應給付之金額為165,620元 (
    即52*35*91=165,620)。
 (4)追加項目第2項「鋼板樁減壓工人」：本項非屬原合約內之
    工項，惟被告就該項之施工簽收單 (見卷內第112頁)上之簽
    收並不爭執，顯見本項工程確有施作，而被告未予阻止並為
    受領，故被告自應給付該工作報酬予實作者。因鉅綠公司已
    將對被告之債權讓與予原告，復如前1.(4)所述，是被告自
    應給付2天之工人費用，即5,000元予原告 (即2*2,500=5,00
    0)。
 (5)追加項目第3項「50噸吊車租金」：本項原告所提出施工簽
    收單 (見卷內第113頁)，因其上之業主載明為「台城營造」
    ，由該記載並無法證明實際受領工作者為被告，且原告復未
    證明「台城」與被告間之關係，則上開數日之租用吊車部分
    ，即不應予計列。
 (6)追加項目第4項「助手」：本項原告提出與上項相同之施工
    簽收單為證，因本項為吊車出租時所必隨，惟同上項之認定
    ，該吊車之租用原告無法加以證明，故本項金額亦不應計列
    。
 (7)追加項目第5項「型號120震動機」：本項原告提出與 (5)項
    相同之施工簽收單為證，惟該簽收單上之業主載明為「台城
    營造」，如前所述，本項之請求，自不得予計列。
 (8)追加項目第6項「型號120震動機運費」：本項原告提出與(5
    )項相同之施工簽收單為證，惟該簽收單上之業主載明為「
    台城營造」，如前所述，本項之請求，亦不得予計列。
 (9)追加項目第7項「型號pc410打樁機租金」：本項原告提出之
    施工簽收單 (見卷內第114頁至第116頁)，惟其中93年9月27
    日之簽收單 (見卷內第116頁)，其上並未有租用pc410打樁
    機之記載，雖有「車10小時」之載明，然該記載並無法推認
    出係屬本項之追加部分，故該日之請求不應予准許。另93年
    9月25日、9月26日之簽收單 (見卷內第114頁、第115頁)，
    因被告對簽收及原告確有施作乙節並不爭執，且被告亦俱為
    受領，而pc410打樁機之租金依估價單說明第6項所述 (見卷
    內第111頁)，每日為18,000元，故本項被告應給付原告36,0
    00元 (即2*18,000=36,000)。
(10)追加項目第8項「型號pc410打樁機加班費」：本項原告提出
    之施工簽收單 (見卷內第116頁)，因該施工簽收單並無租用
    打樁機之記載，且如上項所論述，「車10小時」之記載，並
    無法推認出係屬打樁機租用之追加部分，故原告依該項記載
    而主張請求加班2小時之費用，即無所據，不應予計列。
(11)追加項目第9項「助手」：本項原告提出之施工簽收單 ( 見
    卷內第114頁至第116頁)，惟其中93年9月27日之施工簽收單
    (見卷內第116頁)，如前所述，因未有「pc41 0打樁機」等
    之記載，既原告無法證明，而本項係為打樁機所附隨之助手
    ，故上開期日之助手，自不應加以計列。另93年9月25日、9
    月26日因其上均有助手1名之記載 (共計2天)，且被告就簽
    收單上之簽名、蓋章及助手每日、每人2,500 元之金額並不
    爭執，既原告確有助手加以施工之情形，亦經被告所受領，
    故被告應給付原告本項之金額合計5,000元 (即2*2,500=5,0
    00)。
(12)追加項目第10項「助手加班費」：本項原告所提出之施工簽
    收單 (見卷內第116頁)，因該簽收單 (93年9月27日)如上所
    述，不應計列助手之金額，自無所謂加班之情形，故原告本
    項之請求，自應不予准許。
(13)追加項目第11項「型號pc410打樁機運費」：本項原告所提
    出施工簽收單 (見卷內第116頁)，而該簽收單既無法證明有
    打樁機之租用，則有關打樁機之運費，自不應准許，故原告
    本項之請求，亦不應准許。
(14)追加項目第12項「35噸吊板車運費」：本項原告所提出之簽
    收單 (見卷內第117頁至第122頁)，惟該簽收單上之品名載
    為「租吊震機組」、「板模、鋼筋」、「型鋼400」、「板
    模」，均未有本項相關之記載，且原告所提出之價格表(見
    卷內第161頁)，係針對「400級挖土機」之價格，與本項工
    項亦屬無關，故被告自不負有本項金額給付之責任。
(15)追加項目第13項「CCP止水樁」：本項原告提出與被告簽立
    之工程合約書 (見卷內第123頁至第127頁)，而被告對該合
    約書之真正及原告予以施作之事實，亦不爭執，因該合約書
    上載之工程總價為105,000元 (含稅)，故本項未含稅之金額
    為100,000元，被告自應就本項之金額負給付之責。
(16)追加項目第14項「挖土機」：本項原告提出如上項之工程合
    約書，惟就該合約書內並無法知悉原告確有提供挖土機之使
    用，故原告本項之請求自不得予以准許。
(17)追加項目第15項「H鋼中柱加深費用 (從15米變更成22米)」
    ：本項原告提出之工程估驗計價單 (見卷內第128頁)，惟原
    告雖主張該計價單之備註欄內記載「‥H型鋼中間樁L=21m@1
    2支」等語，惟此與原告主張中柱加深從15米變更至22米有
    所不合，且原告以1式 (6支)為請求，此亦與上開備註欄記
    載12支之數量並不相合，更況，原告以1式101,860元扣除
    48,000之金額予以計算，亦無任何資料可資證明，更與該計
    價單上所載無一相符，故本項原告請求之金額，因無所據，
    自不應准許。
(18)追加項目第16項「鐵板租金」：本項原告所提出之訂貨單 (
    見卷內第129頁)，係「台城營造有限公司」向鉅錄公司租鐵
    板時所填寫，由該訂貨單並無法判斷是否被告有向原告承租
    鐵板，故原告本項之主張，尚無所據，自不應予准許。
(19)追加項目第17項「鐵板運費」：本項原告提出同上項之訂貨
    單，故同上所論述，原告本項之主張，亦不應予准許。
(20)追加項目第18項「H鋼支撐補貼第三層」：本項原告所提出
    之確認函 (見卷內第130頁)，該函確載為本項之工程及其費
    用為48,000元，且函內亦蓋有被告公司大小章，被告亦不爭
    執，故被告自應給付原告本項金額為48, 000元。
(21)上開原合約及追加項目工項之費用，應予計列而應由被告向
    原告給付之金額，合計為1,071,037元 (即627,207+84,210+
    165,620+5,000+36,000+5,000+100,0 00+48,000=1,071,037
    )。
  (二)原告雖另主張於施工期間已分別開具7張發票予被告收執，
    以證明原告確有施作原合約及追加項目之工程，惟該7張發
    票經財政部台北市國稅局中正稽徵所於96年1月25日以財北
    國稅中正營業字第0960018766號函覆表示，僅有其中3張發
    票 ( 發票號碼：AW00000000、AW00000000、AW00000000；
    金額分別為：619,920元、951,458元、812,244元，共計2,3
    83,622元)係開立予被告，其餘4張發票則由台城營造有限公
    司所取得，因原告僅片面主張上開4張發票係經被告指定所
    開立，惟既經被告所否認，而原告亦無其他舉證以實其說，
    則原告主張被告收執上揭所述之7張發票並據以報稅，應代
    表被告對於原告請領系爭工程款項有默示之意思表示云云，
    實屬無據，而不可採。另原告提出付款證明資料，惟該等資
    料僅能證明原告或鉅錄公司曾給付該等款項予訴外人昇昌吊
    車有限公司等人，並無法證明該等款項與原告主張之系爭工
    程款有關，故原告主張依該等付款資料可資證明確有施作並
    得請求尚未給付之款項，共計1,775,902元，亦屬有誤，而
    不可取。承上，新生截流站、中山截流站原合約及追加項目
    工程，被告應依原告實際施作之工程，給付工程款合計為3,
    528,644元，因被告已給付2,837,139元予原告，故被告須再
    給付原告系爭工程款項為691,505元。
六、綜上所述，系爭合約非總價結算契約，被告應依原告實際施
    作之工程，按其數量、價額，經核計後之金額給付予原告，
    而原告確實施作之工程款項共計3,528,644元，因被告已給
    付原告2,837,139元，被告就系爭工程款尚應給付原告691,5
    05元等，均堪認定。從而，原告依系爭合約及不當得利之法
    律關係主張被告應再給付691,505元，及自起訴狀繕本送達
    之翌日起 (即95年7月19日)至清償日止，按年息5%計算之利
    息，為有理由，應予准許。其逾上請求之部分，因無所據，
    應予駁回。又兩造均陳明願供擔保，請准宣告假執行及免為
    假執行，經核並無不合，乃分別酌定相當金額准許之。另原
    告敗訴部分，其假執行之聲請已失所依附，應併駁回。
七、因本案事證已臻明確，兩造其餘主張陳述及所提證據，均毋
    庸再予審酌，附此敘明。
八、訴訟費用負擔之依據：民事訴訟法第79條。
中　　華　　民　　國　　96　　年　　8 　　月　　17　　日
                     民事第三庭   法　官　詹駿鴻
以上正本係照原本作成
如對本判決上訴，須於判決送達後20日內向本院提出上訴狀
中　　華　　民　　國　　96　　年　　8 　　月　　17　　日
                      　　　　　　書記官　官碧玲
